臺灣高等法院臺南分院刑事判決　　　　 96年度上訴字第137號
上　訴　人
即　被　告　甲○○
選任辯護人　丙○○　律師
上列上訴人因違反毒品危害防制條例等案件，不服臺灣臺南地方
法院95年度訴字第1281號中華民國95年11月27日第一審判決（起
訴案號：臺灣臺南地方法院檢察署九十五年度偵字第一一二四一
號），提起上訴，本院判決如下：
    主  文
原判決關於甲○○共同販賣第三級毒品及定執行刑部分均撤銷。
甲○○共同販賣第三級毒品，處有期徒刑伍年陸月。販賣第三級
毒品愷他命所得之財物新臺幣玖仟元沒收之，如全部或一部不能
沒收時，以其財產抵償之。又轉讓第三級毒品，處有期徒刑陸月
。又共同販賣第三級毒品，處有期徒刑伍年肆月，扣案第三級毒
品愷他命包（空包裝袋總重零點伍肆公克，愷他命驗餘淨重壹
點肆柒公克）均沒收。
其餘上訴駁回。
前開撤銷改判部分所處有期徒刑伍年陸月、陸月、伍年肆月，暨
上訴駁回部分所處有期徒刑陸月、捌月，應執行有期徒刑拾壹年
；扣案第三級毒品愷他命包（空包裝袋總重零點伍肆公克，愷
他命驗餘淨重壹點肆柒公克）均沒收；販賣第三級毒品愷他命所
得之財物新臺幣玖仟元沒收之，如全部或一部不能沒收時，以其
財產抵償之。
    事  實
一、甲○○與乙○○（經原法院判決後撤回上訴確定）為朋友關
    係，其等均明知愷他命（Ketamine，又稱Ｋ他命）係毒品危
    害防制條例所公告列管之第三級毒品，不得非法販賣、轉讓
    、持有。甲○○竟因其自身有施用愷他命之習性及貪圖販賣
    毒品之利潤，乃於民國（下同）九十五年七月初左右，在臺
    南市○○路上之PUB，向真實姓名年籍不詳綽號「世賢」之
    成年男子，以每包新臺幣（下同）八百元之價格購入愷他命
    二十餘包，除部分供己施用外，其餘則以營利之犯意，俟機
    以每包九百元之價格販售予不特定人，其間分別於：
    (一)九十五年七月九日晚間十一時三十分許，與乙○○基於販
      賣第三級毒品愷他命以營利之共同犯意聯絡，先由甲○○
      與將真實姓名年籍不詳綽號「阿湘」之成年男子聯繫確定
      購買數量、金額及交易地點後，在臺南縣歸仁鄉金佰億釣
      蝦場前交予乙○○十包愷他命，再由乙○○持往約定之臺
      南縣關廟國中附近某廟涼亭交付與該綽號「湘仔」之成年
      男子，並收取價金九千元，乙○○將所得九千元交付予甲
      ○○後，甲○○則無償給予乙○○愷他命一包以為酬謝。
    (二)九十五年七月二十二日晚間十一時三十分許，與乙○○基
      於同一販賣第三級毒品愷他命以營利之犯意，由甲○○在
      臺南縣歸仁鄉金佰億釣蝦場前檳榔攤，交付乙○○愷他命
      三包，交待乙○○持往臺南市○區○○路一段六十六號「
      蘇活PUB」內販賣，並約定售出後將酬以愷他命，乙○○
      遂將愷他命三包持往前開「蘇活PUB」內販賣，惟尚未售
      出即遇警方前往執行路檢勤務，因形跡可疑，而前開「蘇
      活PUB」內樓梯間，為警攔查，並扣得其所持有之愷他命
      三包（毛重二點二公克，空包裝袋總重○點五四公克）。
      嗣經乙○○供出毒品來源，而循線在臺南市○區○○路十
      二巷十三號前查獲甲○○，始發現上情。
二、甲○○另基於轉讓愷他命之犯意，(一)於九十五年七月初某日
    ，在臺南縣歸仁鄉金佰億釣蝦場前，無償轉讓愷他命一包予
    乙○○施用。(二)復於九十五年七月十五日，在臺南縣歸仁鄉
    金佰億釣蝦場前檳榔攤，無償轉讓愷他命三包予乙○○。(三)
    九十五年七月二十日，甲○○因乙○○向其表示：伊朋友要
    愷他命五包等語，而在臺南縣歸仁鄉金佰億釣蝦場前轉讓愷
    他命五包予乙○○，未交付金錢，乙○○則未將愷他命出售
    ，而自行留供己用。
三、案經臺南市警察局第一分局報請臺灣臺南地方法院檢察署檢
    察官偵查起訴。
    理  由
壹、程序部分：
一、被告甲○○九十五年七月二十三日下午二時第二次警詢筆錄
    部分：
  (一)按刑事訴訟法第一百條之一第一項規定訊問被告，原則上應
    全程連續錄音，必要時，並應全程連續錄影；又同條第二項
    規定筆錄內所載之被告陳述與錄音或錄影之內容不符者，除
    有前項但書情形外，其不符之部分，不得作為證據。而同法
    第一百條之二規定司法警察詢問犯罪嫌疑人時，準用上開規
    定。考其立法目的，在於建立訊問筆錄之公信力，並擔保訊
    問程序之合法正當，亦即在於擔保犯罪嫌疑人對於訊問之陳
    述，係出於自由意思，及筆錄所載內容與陳述相符，是如犯
    罪嫌疑人之陳述，係基於自由意思而非出於不正之方法，且
    其自由之陳述與事實相符，縱令於訊問時未經全程連續錄音
    或錄影，致訊問程序稍嫌微疵，仍難謂其自白之筆錄，無證
    據能力（最高法院九十三年度臺上字第三七○號裁判意旨參
    照）。依上開法條規定及裁判意旨，司法警察詢問犯罪嫌疑
    人時，除有急迫情況並經記明筆錄之例外情形外，應全程連
    續錄音，惟違反該程序規定時，如能認被告之陳述係基於自
    由意思，且筆錄所載內容與陳述相符，仍難謂該警詢筆錄無
    證據能力，而僅明文排除「不符」部分之證據能力。又所謂
    「不符」，應包括筆錄內容係錄音或錄影內容所無、筆錄內
    容與錄音或錄影內容歧異、筆錄內容因錄音效果不清而無法
    辨識是否與陳述相符等情形而言。
  (二)查被告甲○○第一次（即九十五年七月二十三日凌晨五時五
    十五分）警詢供述，並無出現錄音瑕疵，且與筆錄之內容一
    致等情，為被告甲○○及其選任辯護人所是認，惟被告甲○
    ○之第二次警詢供述，就員警詢問「待遇是如何給乙○○？
    你說一次免費給他吸食，免費的？」時，記載被告甲○○回
    答「待遇是給乙○○一次免費Ｋ他命吸食」等語，錄音帶因
    錄音效果不清，無法判斷被告甲○○是否確有回答，且自員
    警詢問「你叫乙○○運送過幾次？於何時？何地？」以下之
    內容則出現筆錄記載因錄音效果不清而完全無法辨識是否與
    陳述相符之情形，此業據原審法院當庭勘驗屬實，並有錄音
    譯文一份在卷可參，是依照前揭說明，被告甲○○雖坦承其
    於警詢供述係出於自由意識，具有任意性，然被告甲○○第
    二次警詢筆錄中關於上開因錄音效果不清而無法辨識是否與
    陳述相符部分，應認係屬筆錄與錄音內容「不符」之情形，
    依刑事訴訟法第一百條之二準用同法第一百條之一第二項之
    規定，不得作為證據。
二、被告甲○○於原審九十五年七月二十三日之訊問筆錄部分：
  (一)按刑事訴訟法第二百八十七條之二規定：「法院就被告本人
　　之案件調查共同被告時，該共同被告準用有關人證之規定」
  　，同法第一百五十八條之三復明定：「證人依法應具結而未
    具結者，其證言不得作為證據」。而刑事審判上之共同被告
    ，係為訴訟經濟等原因，由檢察官或自訴人合併或追加起訴
    ，或由法院合併審判所形成，其間各別被告及犯罪事實仍獨
    立存在。故依上揭規定，共同被告對於其他共同被告之案件
    而言，為被告以外之第三人，本質上屬於證人，為確保被告
    對證人之詰問權，證人於審判中，除客觀不能外，均應依法
    定程序，到場具結陳述，並接受被告之詰問，其陳述始得作
    為認定被告犯罪事實之判斷依據。
  (二)查原審九十五年七月二十三日之訊問筆錄係就被告甲○○、
    乙○○涉案事實為訊問，並未告知係行人證之調查程序，亦
    未命具結，已難認定與前述人證調查程序之規定相符，是檢
　　察官提出共同被告乙○○於原審九十五年七月二十三日之供
  　述作為證明被告甲○○犯罪事實之證據，揆諸前揭說明，共
    同被告乙○○未經具結之供述，應認無證據能力。
貳、實體部分：
一、訊據被告甲○○固坦承有於前揭時、地無償轉讓愷他命予乙
    ○○之事實，惟矢口否認有何販賣第三級毒品愷他命之犯行
    ，辯稱：伊於九十五年七月九日有交給乙○○十包愷他命，
    要乙○○幫伊拿去給綽號「湘仔」之男子，並請乙○○幫忙
    拿回「湘仔」欠伊的九千元，但乙○○回來後說沒有看到「
    湘仔」，又將十包愷他命還伊；至於九十五年七月二十二日
    伊確實有交三包愷他命給乙○○，但並未叫乙○○去「蘇活
    PUB」販賣云云。
二、查：
  (一)查獲之物品與鑑驗：
    本件扣案之愷他命三包係臺南市警察局第一分局員警於九十
    五年七月二十三日凌晨二時三十分許，在臺南市○區○○○
    路一段六十六號前，經由乙○○任意提出而扣得，此業據臺
    南市警察局第一分局莊敬派出所員警陳宗鑫於原審審理時證
    述明確（見原審卷第一二七頁），並有卷附扣押筆錄、扣押
    物品目錄表、現場照片等件可參（見警詢卷第二五至二八、
    四一頁），而扣案三包白色粉末經送內政部警政署刑事警察
    局鑑定結果，均含有第三級毒品愷他命成分（送驗粉末三包
    驗前總毛重二點二公克，包裝塑膠袋總重約○點五四公克，
    取○點一九公克鑑驗用罄），亦有內政部警政署刑事警察局
    九十五年十月三日刑鑑字第○九五○一三六六○一號鑑定書
    在卷可憑（見原審卷第七八頁），是已判決確定之共同被告
    乙○○為警查獲時持有第三級毒品愷他命之事實，洵可認定
    。
  (二)被告甲○○無償「轉讓」愷他命予乙○○施用之事證：
  1.被告甲○○迭於於第一次警詢筆錄、偵查中、原審審理時均
    坦承：伊有無償給予愷他命與乙○○，因伊曾經施用過乙○
    ○所有之愷他命，故伊會送愷他命與乙○○用，伊承認有於
    九十五年七月初、九十五年七月十五日，在臺南縣歸仁鄉金
    佰億釣蝦場前，分別無償將愷他命一包、三包給予乙○○施
    用等語（見警詢卷第二頁、偵查卷第九頁、原審卷第八、四
    十、一○四頁），核與證人即同案被告乙○○於原審審理時
    到庭結證：伊有向甲○○要愷他命，不用費用要來的，九十
    五年七月初、七月十五日、均有要過，分別要一包、三包、
    等語致相符（見原審卷第一○六、一一二頁）。
　2.再以被告甲○○、同案被告乙○○為警查獲時所採集之尿液
  　，經送長榮大學檢驗結果，均呈愷他命類陽性反應，此有長
    榮大學九十五年八月十日出具確認報告二紙在卷可稽（見本
    院卷第二四、二五頁），足徵被告甲○○與共同被告乙○○
    確有施用愷他命之習慣，是被告甲○○前揭坦承轉讓愷他命
    與乙○○施用等情，應堪採信。
  3.九十五年七月二十日轉讓五包部分（起訴書認係被告乙○○
    詐欺取得，原審認係乙○○向被告甲○○索討）：被告甲○
    ○供稱：「有交給乙○○五包愷他命，因乙○○說有人要買
    ，伊就直接交給乙○○，乙○○並沒有給伊錢，乙○○說自
    己施用掉了。」（見原審卷第116、117、122、123頁）。查
    ：被告乙○○辯稱：伊向甲○○說朋友要買，伊要拿錢買，
    但是甲○○沒有收等語。而被告乙○○因而經原審認定係向
    甲○○索討，而判處詐欺部分無罪確定，故此部分應認係轉
    讓，起訴法條應予變更。
  4.綜上所述，被告甲○○無償轉讓第三級毒品之犯行，堪可認
    定，自應予依法論科。
  (三)被告甲○○販賣愷他命部分之事證：
  1.被告甲○○於警詢時供承：警方所查獲乙○○所持有之愷他
    命三包，係伊所有，伊所有之愷他命是向綽號「世賢」男子
    購買，約買五次，每次二至五包，每包為○點七公克八百元
    ，如乙○○的朋友或伊朋友要買，伊會叫乙○○送去給他們
    等語（見警詢卷第二、三、五頁）；復於偵查中坦承：伊確
    實在警詢時說過九十五年七月二十二日晚上十一點半，在金
    佰億釣蝦場檳榔攤叫乙○○去「蘇活PUB」賣愷他命的話，
    伊賣過二次愷他命，第一次是九十五年七月九日，「湘仔」
    已未顯示的號碼打伊手機，要在關廟等伊，「湘仔」要還伊
    九千元，伊要拿十包愷他命給「湘仔」，伊叫乙○○交給「
    湘仔」，並有收九千元回來，好處是給乙○○一包愷他命，
    愷他命是七月中在臺南市○○路上的PUB向綽號「世賢」的
    人買的等語（見偵查卷第八、三十、三一頁）；被告甲○○
    於九十五年七月二十三日檢察官聲請羈押原審訊問時亦供承
    ：對於檢察官於羈押聲請書所載「甲○○與乙○○共同販賣
    三級毒品愷他命，由甲○○向綽號「世賢」男子販入愷他命
    後，於九十五年七月九日交予乙○○十包愷他命至關廟國中
    附近以九千元價格，售予「湘仔」，另於七月二十二日晚間
    交予乙○○愷他命三包，欲以每包九百元之價格售予不特定
    人」之事實為實在，但伊只有賣給乙○○，販賣毒品約二個
    禮拜多，賣給乙○○每包九百元等語（見原審九十五年度聲
    羈字第三八九號卷第六至八頁），核與證人乙○○於偵查中
    結證稱：七月份時甲○○向伊表示，要向朋友買愷他命，要
    伊幫忙賣，甲○○說愷他命係向高雄的人買，每次買十五至
    二十包左右，伊幫忙甲○○賣過二次，第一次是七月九日去
    關廟賣十包愷他命九千元，第二次就是昨天（七月二十二日
    ）晚上在「蘇活PUB」，並未賣出去就被查獲等語相符（見
    偵查卷第十三頁），核與被告甲○○自白相符，並有扣案之
    愷他命三包可憑，被告甲○○自白應可採信。
  2.再者，證人乙○○所使用之0000000000號行動電話於九十五
    年七月九日、七月十日間與被告甲○○所持用之0000000000
    號行動電話通話有多次之通話紀錄，且於七月九日晚間十一
    時許乙○○所使用之行動電話通話之基地台位置，確係在臺
    南縣關廟鄉埤頭村附近，此有卷附和信電信股份有限公司九
    十五年九月二十九日檢附之雙向通聯紀錄可參（見原審卷第
    六四至七一頁），由上述通聯紀錄可知，證人乙○○所述七
    月九日交付愷他命予「湘仔」乙節，信而有徵，此外，並有
    扣案之愷他命三包（驗前總毛重二點二公克，包裝塑膠袋總
    重約○點五四公克，取○點一九公克鑑驗用罄）足資佐證，
    被告甲○○販賣第三級毒品愷他命之自白核與事實相符，應
    可認定。至證人乙○○雖於原審審理時到庭改證稱：伊所持
    有的愷他命都是向甲○○不用費用要來的，七月九日伊有拿
    愷他命十包到關廟國中附近找「湘仔」，並幫甲○○要回「
    湘仔」之六月份欠的九千元，但沒有找到「湘仔」，十包愷
    他命後來與甲○○一起施用掉了，伊在偵查中確實有說偵查
    筆錄所載的話，但當時會害怕所以跟今天說的不一樣，這次
    說的是對的云云，然證人乙○○於偵查中所述之情節與其於
    警詢、偵查及原審羈押庭以被告之身分訊問時所述之內容大
    致相符，並有前開事證足佐，其嗣後翻異意前詞，顯係護
    被告甲○○之托詞，不足採信。
  3.被告甲○○雖於原審及本院審理時翻異前供，否認有販賣第
    三級毒品愷他命之行為云云，惟查：
  (1)被告甲○○於警詢、偵查及原審羈押庭訊問時已年滿二十三
    歲，精神狀況正常，應屬具有相當社會經驗之成年人，而販
    賣第三級毒品愷他命行為係屬嚴重犯罪行為，應為一般人所
    週知之事實，被告甲○○既為智識正常之成年人，且本身亦
    明知愷他命為毒品，則其理應對自承販賣上開毒品犯行之後
    果知之甚明，其如確無販賣愷他命，何以能對販賣之時間、
    數量、地點及交易過程陳述甚詳？何以未於訊問時極力澄清
    ，並陳述冤屈，以免無端遭受重刑追訴，反故意承認其販入
    第三級毒品愷他命後再交由乙○○販賣予「湘仔」，並於乙
    ○○之朋友或伊朋友要購買時，交予乙○○販賣之情節而自
    陷己入罪？其所為顯與情理有重大悖謬，已難遽信。
  (2)被告甲○○於原審審理時雖稱：警詢及原審羈押庭訊問時，
    因伊有施用毒品，頭暈暈的，頭腦不清楚云云。惟被告甲○
    ○於警詢、偵查及原審羈押庭訊問時，從未表示其有何藥癮
    發作頭腦不清楚的情形，且於原審行準備程序時，亦未曾以
    此置辯，而經原審當庭播放第二次警詢錄音帶內容顯示，被
    告甲○○表達清晰，並未有含混不清或精神不濟之情形；況
    且，被告甲○○第一次警詢錄音帶經被告甲○○選任辯護人
    自行勘驗後，亦未曾以被告甲○○有意識不清之情形抗辯，
    此觀之原審九十五年十月十八日準備程序筆錄至明。參以被
    告甲○○於警詢、偵查中均明確供述向「世賢」販入毒品愷
    他命之經過、交付愷他命與乙○○轉交「湘仔」之時間、地
    點及要乙○○持愷他命前往「蘇活PUB」等情節，惟若被告
    甲○○接受訊問時意識不清，何以會供出上情，且與乙○○
    所述之情節相符？是被告甲○○前揭辯稱，顯係卸責之詞，
    無可採信。
  (3)又被告甲○○於原審審理時自承其在金佰億釣蝦場工作，每
    月薪資約二萬五千元，有施用愷他命之習慣，其購買愷他命
    一包八百元等情，則依其所述，倘其交予「湘仔」及乙○○
    之愷他命共二十三包均係免費贈送，則被告甲○○於短短七
    月份一個月間即免費贈送他人價值一萬八千餘元之愷他命，
    顯與其所得不成比例，而該綽號「湘仔」之人與被告甲○○
    並不熟識，亦無深交，衡情一般人豈會無故贈送價值約八千
    元之愷他命與其無交情之人？益見被告甲○○辯稱：伊交予
    「湘仔」及乙○○之愷他命都是贈送乙節，難以憑採。
  4.綜上所述，被告甲○○向綽號「世賢」之之人以每包八百元
    之價格販入愷他命，再以每包九百元之價格售予綽號「湘仔
    」之人十包，並於九十五年七月二十二日交付愷他命三包予
    乙○○，要求乙○○前往「蘇活PUB」伺機販售等販賣第三
    級毒品犯行，事證明確，被告甲○○所辯上情，顯係卸責之
    詞，殊不足採。
  5.按共同實施犯罪行為之人，在合同意思範圍以內，各自分擔
    犯罪行為之一部，相互利用他人之行為，以達其犯罪之目的
    者，即應對於全部所發生之結果負責（最高法院二十八年上
    字第三一一○號判例意旨參照），申言之，行為分擔不以每
    一階段均有參與為必要，倘具有相互利用其行為之合同意思
    者，仍應負共同正犯之責。次按以幫助他人犯罪之意思，其
    參與之犯罪行為，為犯罪構成要件以外之行為者，始為從犯
    ；如以幫助他人犯罪之意思而參與犯罪構成要件之行為者，
    應以共同正犯論。而販賣毒品罪，不以販入後復行賣出為必
    要，祇要以營利為目的，而有販入或賣出二者其一之行為，
    即足構成。而販賣毒品除買方支付價金外，賣方移轉交付毒
    品與買方，為其主要構成要件，此有最高法院九十三年度臺
    上字第二八○三號判決要旨可資參照。查共同被告乙○○明
    知被告甲○○已與不詳姓名之買主達成買賣第三級毒品愷他
    命之意思表示合致，猶經手上開毒品之交付及販賣款項之收
    受，被告乙○○所為顯係被告甲○○手足之延長，其所參與
    者為完成履行交付行為之階段行為，顯係參與販賣行為之一
    部分。又被告乙○○在警詢、偵查時自承其替甲○○交付毒
    品予不詳姓名之買主並收受販賣款項，可從中獲取免費愷他
    命施用之報酬等語，益見被告乙○○係基於營利為目的將毒
    品販售，依前述判例及判決意旨所述，被告乙○○應與被告
    甲○○成立共同正犯之關係。
  6.綜上所述，被告犯行，事證已臻明確，應堪認定。
三、論罪科刑：
  (一)按毒品危害防制條例第四條所規定之販賣行為，不以販入後
    復行賣出為必要，祇要以營利意思之為目的，而有販入或賣
    出二者其一之行為，即足構成，是行為人持有毒品，如以主
    觀上營利售賣意圖而販入毒品，其雖未及賣出，仍應論以販
    賣毒品罪既遂罪責。又查愷他命係毒品危害防制條例第二條
    第二項第三款所規定之第三級毒品。核被告甲○○事實欄一
    所為，係犯毒品危害防制條例第四條第三項之販賣第三級毒
    品罪，事實欄二所為係犯同條例第八條第三項之轉讓第三級
    毒品罪。其販賣前後及被告甲○○轉讓前後持有第三級毒品
    之低度行為，應分別為販賣及轉讓第三級毒品之高度行為所
    吸收，均不另論罪。起訴意旨認被告甲○○於九十五年七月
    二十二日，在金佰億釣蝦場前檳榔攤交愷他命三包予被告乙
    ○○持往「蘇活PUB」販賣，然尚未賣出即為警查獲等情，
    被告甲○○、乙○○係涉犯同條例第五條第三項之意圖販賣
    而持有第三級毒品之罪嫌。惟毒品危害防制條例第四條所規
    定之販賣行為，不以販入後復行賣出為必要，祇要以營利意
    思之為目的，而有販入或賣出二者其一之行為，即足構成，
    是行為人持有毒品，如以主觀上營利售賣意圖而販入毒品，
    其雖未及賣出，仍應論以販賣毒品罪既遂罪責，已如前述，
    則本案被告甲○○既意圖營利而以每包愷他命八百元之價格
    向綽號「世賢」之男子販入愷他命，再以每包九百元之價格
    售出，並曾於九十五年七月九日與被告乙○○共同售予綽號
    「湘仔」之人十包愷他命等情，亦如前述，則依前揭說明，
    其等所為即已構成販賣第三級毒品既遂罪，縱七月二十二日
    預計售出之愷他命因故未能售出，亦無礙於其等前揭罪責之
    成立，起訴意旨漏未斟酌此點而認被告二人尚構成毒品危害
    防制條例第五條第三項之意圖販賣而持有第三級毒品之罪嫌
    ，顯有誤會，惟因起訴之基本社會事實相同，爰依法為起訴
    法條之變更。
  (二)又被告甲○○於九十五年七月二十日因乙○○說朋友要愷他
    命而交付五包，係共同被告乙○○主動向被告甲○○要求，
    並非甲○○交代乙○○去賣，且乙○○亦未賣而自己施用，
    亦未交付金錢予甲○○，核其情節，應係轉讓，尚難遽論為
    販賣。公訴人認此部分為意圖販賣而持有第三級毒品之罪嫌
    ，亦有誤會，惟因起訴之基本社會事實相同，爰依法為起訴
    法條之變更。
四、按「九十四年二月二日修正公布而於九十五年七月一日施行
    之刑法，基於刑罰公平原則之考量，杜絕僥倖之犯罪心理，
    並避免易致鼓勵犯罪之誤解，已刪除第五十六條連續犯之規
    定。行為人反覆實行之犯罪行為茍係在刑法修正施行後者，
    因法律之修正已生阻斷連續犯之法律效果，除認應合於接續
    犯、繼續犯、集合犯等實質上一罪關係而以一罪論處外，基
    於一罪一罰之刑罰公平性，自應併合處罰。如認為集合犯論
    以一罪，與刪除連續犯之修法意旨不合，且就上訴人多次販
    賣愷他命之犯行，逕論以一罪，反較連續犯刪除前之法律適
    用，失之寬鬆，亦與刑罰評價之公平性有違。又所謂集合犯
    ，係指數犯罪構成要件中，本即預定有數個同種類之行為將
    反覆實行，雖其特質為行為含有反覆實行複數行為而評價為
    包括一罪，但並非其所有反覆實行之行為，皆一律認為包括
    一罪，仍須從行為人之主觀犯意，自始係基於概括性，行為
    之時、空上具有密切關係，且依社會通念，認屬包括之一罪
    為合理適當者，始足當之，否則仍應依實質競合予以併合處
    罰。」最高法院96台上1850判決參照。被告甲○○前後二次
    販賣行為，時間、地點、對象不同，無連續性，且非以一個
    犯意，以數個行為以構成一個犯罪，應非集合犯，而係犯意
    各別，行為各異，應分論併罰，原審論以集合犯，尚有未洽
    。
五、被告甲○○與共同被告乙○○間，就前開販賣第三級毒品犯
    行，有犯意聯絡及行為分擔，均為共同正犯。又被告甲○○
    先後於九十五年七月初及九十五年七月十五日、同年月二十
    日轉讓第三級毒品愷他命予被告乙○○之行為，時間並非密
    接，而被告甲○○所犯上開販賣愷他命與轉讓愷他命之犯行
    ，犯意個別，行為互殊，顯均屬另行起意，應予分論併罰。
    另被告甲○○轉讓愷他命共四包予被告乙○○施用，依其等
    供述每包約○點七公克等情，被告甲○○三次轉讓毒品愷他
    命之數量尚未達毒品危害防制條例第八條第六項規定之數量
    程度（第三級毒品淨重二十公克以上），自無該條加重其刑
    規定之適用，爰併予敘明。
六、原審就95年7月初、95年7月15日轉讓愷他命部分，因予適用
    毒品危害防制條例第八條第三項，並審酌被告甲○○並多次
    轉讓愷他命予乙○○施用，其等於原審審理時復仍矢口否認
    販賣犯行，飾詞圖卸其責等情狀，量處有期徒刑六月、八月
    ，本院核其認事用法俱無不合，量刑亦稱妥適，被告等上訴
    意旨否認犯罪，空言指摘原判決不當，並無可取，為無理由
    ，應予駁回。
七、按由被告上訴或為被告之利益而上訴者，第二審法院不得諭
    知較重於原審判決之刑。但因原審判決適用法條不當而撤銷
    之者，不在此限。刑事訴訟法第370條規定甚明，本件為被
    告上訴，惟因原審誤將數罪併罰以集合犯論以一罪，適用法
    條不當，本院變更適用法條結果，量刑較原判決為重，依前
    開說明，於法無違，先為明。
八、原審就販賣愷他命部分，予以論罪科刑，固非無見，惟查：
    (一)販賣部分：原審論以集合犯，尚有未洽。(二)被告甲○○於
    95年7月20日交付愷他命五包部分，應係轉讓，原審認係販
    賣，亦有不當。被告上訴意旨，指摘原判決不當，雖無理由
    ，惟原惟原判決就此部分既有可議，自無可維持，應予撤銷
    改判，因被告犯數罪，巳定應執行之刑，此部分既經上訴而
    撤銷，原定之執行刑亦失所附麗，應並予撤銷。爰審酌被告
    犯罪之動機、目的、手段、數量其少，及第二次未及賣出即
    被查獲，所生危害不大，犯罪後否認犯行等一切情狀，分別
    量處如主文第二項所示之刑，並與上訴駁回部分定應執行刑
    。
九、再按毒品危害防制條例第二條第二項規定，毒品依其成癮性
    、濫用性及對社會危害性分為四級，並就製造、運輸、販賣
    、意圖販賣而持有、以非法方法使人施用、引誘他人施用及
    轉讓不同品項之毒品等行為，分別定其處罰。至施用或持有
    第三、四級毒品，因其可罰性較低，故未設處罰之規定，僅
    就施用及持有第一、二級毒品科以刑罰。惟鑑於第三、四級
    毒品均係管制藥品，特於同條例第十一條之一明定無正當理
    由，不得擅自持有；第十八條第一項後段復規定查獲之第三
    、四級毒品，無正當理由而擅自持有者，沒入銷燬之。從而
    ，依同條例第十八條第一項後段應沒入銷燬之毒品，專指查
    獲施用、持有第三、四級毒品而言；倘係查獲製造、運輸、
    販賣、意圖販賣而持有、以非法方法使人施用、引誘他人施
    用或轉讓第三、四級毒品，既屬同條例相關法條明文規定處
    罰之犯罪行為，即非該條項應依行政程序沒入銷燬之範圍。
    又同條例第十九條第一項所定「供犯罪所用或因犯罪所得之
    物」，係指犯第四條至第九條、第十二條、第十三條或第十
    四條第一項、第二項之罪所用或所得之物，不包括毒品本身
    在內，是尚不得援用此項規定為第三、四級毒品之沒收依據
    。以犯第四條第三項販賣第三級毒品罪為例，第三級毒品本
    身為其販賣之標的，非屬供「販賣第三級毒品所用之物」；
    必係遂行販賣該毒品使用之物，始屬「供犯罪（犯第四條第
    三項之販賣第三級毒品罪）所用之物」，其理至明。又同條
    例對於查獲之製造、運輸、販賣、意圖販賣而持有、以非法
    方法使人施用、引誘他人施用及轉讓第三、四級毒品之沒收
    ，並無特別規定，如其行為已構成犯罪，則該毒品即屬不受
    法律保護之違禁物，應回歸刑法之適用，依刑法第三十八條
    第一項第一款之規定沒收之（最高法院九十五年度臺上字第
    九一一號、第四三五八號及第五二五二號判決意旨參照）。
    是本案扣案之第三級毒品愷他命三包（空包裝袋總重○零點
    五四公克，驗餘淨重一點四七公克），依上開說明，應依刑
    法第三十八條第一項第一款之規定宣告沒收。至包裝愷他命
    之包裝袋因有毒品沾附其上難以完全析離，應認屬毒品之一
    部，而併予宣告沒收。又被告甲○○於九十五年七月九日販
    賣第三級毒品愷他命予綽號「湘仔」所得之財物九千元，為
    販賣第三級毒品犯罪所得之財物，應依毒品危害防制條例第
    十九條第一項規定沒收之，如全部或一部不能沒收時，以其
    財產抵償之。
據上論結，應依刑事訴訟法第368條、第369條第1項前段、第364
條、第370條、第299條第1項前段、第300條，毒品危害防制條例
第4條第3項、第8條第3項、第19條第1項，刑法第11條前段、第
28條、第51條第5款、第38條第1項第1款，判決如主文。
本案經檢察官趙中岳到庭執行職務。
中　　華　　民　　國　　96　　年　　5 　　月　　29　　日
                  刑事第五庭    審判長法　官  楊明章
                                      法　官  顏基典
                                      法　官  楊子莊
以上正本證明與原本無異。
販賣第三級毒品罪部分如不服本判決，應於收受本判決後十日內
向本院提出上訴書狀。其未敘述上訴理由者並得於提起上訴後十
日內向本院補提理由書狀（均須按他造當事人之人數附繕本）「
切勿逕送上級法院」。
其餘不得上訴。
　　　　　　　　　　　　　　　　　　　書記官  王全龍
中　　華　　民　　國　　96　　年　　5 　　月　　30　　日
附錄本案論罪科刑法條全文：
毒品危害防制條例第4條
製造、運輸、販賣第一級毒品者，處死刑或無期徒刑；處無期徒
刑者，得併科新臺幣1千萬元以下罰金。
製造、運輸、販賣第二級毒品者，處無期徒刑或 7年以上有期徒
刑，得併科新臺幣7百萬元以下罰金。
製造、運輸、販賣第三級毒品者，處 5年以上有期徒刑，得併科
新臺幣5百萬元以下罰金。
製造、運輸、販賣第四級毒品者，處 3年以上10年以下有期徒刑
，得併科新臺幣3百萬元以下罰金。
製造、運輸、販賣專供製造或施用毒品之器具者，處1年以上7年
以下有期徒刑，得併科新臺幣1百萬元以下罰金。
前五項之未遂犯罰之。
毒品危害防制條例第8條
轉讓第一級毒品者，處1年以上7年以下有期徒刑，得併科新臺幣
1百萬元以下罰金。
轉讓第二級毒品者，處6月以上5年以下有期徒刑，得併科新臺幣
70萬元以下罰金。
轉讓第三級毒品者，處 3年以下有期徒刑，得併科新臺幣30萬元
以下罰金。
轉讓第四級毒品者，處 1年以下有期徒刑，得併科新臺幣10萬元
以下罰金。
前四項之未遂犯罰之。
轉讓毒品達一定數量者，加重其刑至二分之一，其標準由行政院
定之。
